臺灣臺南地方法院交通事件裁定　　　　　　　　　　　九十三年度交聲字第八四號
　　移送機關　交通部公路總局嘉義區監理所麻豆監理站
　　受處分人
　　即異議人　甲○○
右列受處分人因違反道路交通管理處罰條例案件，對於交通部公路總局嘉義區監理所
麻豆監理站民國九十三年二月十日所為之裁決處分（麻監裁罰字第裁七五─Ｍ000
00000號），聲明異議，本院裁定如左：
    主  文
原處分撤銷。
甲○○汽車駕駛人，駕駛汽車肇事致人死亡，未立即向警察機關報告，並將汽車駛離
，吊扣其駕駛執照個月。
    理  由
一、原處分意旨略以：受處分人即異議人甲○○於民國九十二年十月二十一日十六時
    七分許，駕駛車號２８９０─ＦＣ號自小貨車，沿台南縣一三八線縣道由台南縣
    新市鄉潭頂村往新市方向行駛，行經潭頂村五四二之一號前時，本應注意車前狀
    況並依速限標誌行駛，竟疏於注意且超速行駛，適有同向在前由林聖智所騎乘之
    車號ＭＵＵ─３２３號重型機車欲左轉橫越馬路，亦疏於注意與他車保持適當距
    離而貿然左轉，兩車因而發生擦撞，造成林聖智人、車倒地，而受有頭部外傷並
    蜘蛛膜下腔出血、疑似下顎骨骨折、瀰漫性腦腫等傷害，詎異議人見狀竟駕車逃
    離現場，嗣經警循線查獲，故移送機關即交通部公路總局嘉義區監理所麻豆監理
    站乃依道路交通管理處罰條例第六十二條第一項後段規定，裁處異議人吊銷駕駛
    執照，並永久不得考照。
二、聲明異議意旨則略稱：受處分人即異議人甲○○於前述時、地駕車與被害人林聖
    智不慎撞及後，異議人確有留在現場等待救護車將被害人送醫，實因心中害怕且
    無處理車禍經驗故而逕自開車回家，其並無任何駕車肇事逃逸之行為等語。
三、按汽車駕駛人，駕駛汽車肇事致人受傷或死亡，應即採取救護或其他必要措施，
    並向警察機關報告，不得駛離；違者吊扣其駕照三個月至六個月；逃逸者吊銷駕
    駛執照，道路交通管理處罰條例第六十二條第一項定有明文。次按道路交通事故
    發生後，有受傷或死亡之情形者，之所以應即時救護或採取必要之措施，其目的
    在防止損害範圍之擴大。如駕駛人於肇事後，隨即駕車逃離現場，不僅使肇事責
    任認定困難，更可能使受傷之人喪失生命，自有從嚴處理之必要。故前開道路交
    通管理處罰條例第六十二條第一項之規定，其旨在增進行車安全，保護他人權益
    ，以維持社會秩序（大法官會議解釋釋字第二百八十四號參照）。是以駕駛人於
    肇事後，如已採取救護或其他必要之措施防止損害範圍之擴大，或已向警察機關
    報告者，即不得認為有上開法條之適用，至於駕駛人是否逃逸，應依個案認定之
    ，尚不得以「消極之離去」遽認為有逃逸之行為，仍應以故意或過失為必要。經
    查，本件異議人雖於上開時地駕車肇事，惟其在案發後有留在現場，並經現場加
    油站人員報警及叫救護車，異議人是待救護車將被害人送上車之後，始駕車跟隨
    救護車之後而到新市鄉火車站附近方離開，事後並已與被害人家屬達成和解等情
    ，不僅業據異議人供明在卷可按，並經證人即本件事故現場之加油站員工李佩芬
    於本院調查時到庭陳證：「（問：當時車禍情形？）當時被害人林聖智的機車是
    騎在加油站的對面車道要左轉進入加油站加油，結果由異議人所駕駛的小貨車就
    同向自後駛來，我就聽到砰一聲，小貨車開走後我就看見機車倒地，之後小貨車
    就迴轉停在我們加油站的前面，駕駛人即本件異議人有當場下車，異議人並跑到
    對面車道要去抱著被害人，當時我看被害人情況不佳我就叫異議人不要抱他，異
    議人就一直站在被害人旁邊，我馬上請站長打電話叫救護車，過不久救護車就來
    了，救護人員就在現場急救，急救完才把被害人載走，救護車還沒走時過不久警
    車就來了，救護車和警車來時異議人均有在現場，我當時因為要忙著加油我就記
    下異議人所駕駛的小貨車車牌號碼，我記得救護車和警車來時異議人還有在現場
    ，但是最後警察在現場丈量時就已不見異議人的蹤影，所以異議人應該是救護車
    離開時跟著救護車離開。所以我就將我所記下的車號交給警方」等語無訛（見本
    院九十三年五月十八日訊問筆錄），且有本院依職權調取臺灣台南地方法院檢察
    署九十二年相字第一二四０號相驗卷宗核閱屬實。而觀諸本件車禍異議人在肇事
    後有停留於現場，並於救護車來到現場將被害人送醫後始駕車離開等情以觀，顯
    見異議人其主觀上並無肇事逃逸之故意，此外亦查無其他積極證據足資證明異議
    人甲○○主觀上有何肇事逃逸之情形，從而異議人並無駕車肇事逃逸之行為，應
    堪認定。
四、次查，異議人於右述時、地駕駛自小貨車與被害人林聖智發生擦撞並致被害人受
    傷後，雖未有逃逸之行為，然其並未向到場處理之警方人員報告即將自小貨車駛
    離現場等情，業據異議人供明在卷可按，而本件車禍所生之刑事案件，其中異議
    人甲○○所涉業務上之過失致人於死罪部分，業經本院於九十三年一月八日以異
    議人甲○○從事業務之人，因業務上之過失致人於死，處有期徒刑十月，緩刑三
    年在案，有本院九十三年交簡字第六號刑事簡易判決書附卷可憑。從而異議人駕
    車肇事致人死亡後，其並未向到場警方人員報告即將前述汽車駛離現場之事實，
    則堪以認定。
五、綜上所述，本件異議人駕車肇事後，既無逃逸之行為，則移送機關據以引用道路
    交通管理處罰條例第六十二條第一項後段之規定，裁處異議人吊銷駕駛執照，且
    永久不得考照等處分，經核於法尚有未合，異議人執此而指摘原裁決不當，即非
    無理由，而本件裁決處分既有前述違法情形，自應由本院裁定將原處分撤銷。然
    而，異議人於前開時、地，駕駛汽車肇事致人死亡後，並未向警察機關報告即將
    汽車駛離之事實既甚明確，故本院仍應依道路交通管理處罰條例第六十二條第一
    項前段規定，另為異議人如主文第二項所示之諭知，以資適法。
六、據上論斷，應依道路交通案件處理辦法第二十條前段，裁定如主文。
中      華      民      國      九十三      年      六      月    七    日
                                  臺灣臺南地方法院交通法庭
                                      法  官    張  瑛  宗
右正本證明與原本無異
如不服本裁定應於送達後五日內向本院提出抗告狀
                                      書記官    陳  志  德
中      華      民      國      九十三      年      六      月    九    日
